臺灣高等法院民事判決　　　　　　　　　　　　　　九十二年度再易字第一六六號
　　再　審原告　甲○○
　　再　審被告　乙○○
　　　　　　　　　　　　　　○.
　　訴訟代理人　韓名銅律師
右當事人間損害賠償事件，再審原告對於中華民國九十二年九月二十三日本院九十二
年度上易字第一○九號確定判決提起再審之訴，經本院於九十三年三月三十日言詞辯
論終結，判決如左：
    主    文
再審之訴駁回。
再審訴訟費用由再審原告負擔。
    事    實
甲、再審原告方面：
一、聲明：
  (一)本院九十二年度上易字第一○九號確定判決廢棄。
  (二)再審被告應給付再審原告新臺幣（下同）一百三十七萬三千二百八十元，及自民
　  國（下同）九十一年八月十日起至清償日止，按年利率百分之五計算之利息。
  (三)訴訟費用由再審被告負擔。
二、陳述：
  (一)原確定判決有民事訴訟法第四百九十六條第一項第十三款「當事人發現未經斟酌
    之證物或得使用該證物者」，及第四百九十七條規定之再審事由：
  1.由再審被告給與再審原告之八十九年七月一日新學期開課之「授課表」，可知淡
    江大學之校長於同年五月十九日雖曾批示：「(一)請推廣教育中心妥善處理。(二)請
    英文系協助安排熱心師資授課，倘無法提供此類師資，則推廣教育中心可自行聘
    任」，惟淡江大學於八十九年七月一日新學期仍延聘再審原告繼續授課，上開批
　  示已不再生任何效力。易言之，再審被告並未獲得校長事前之授權，且無停止再
    審原告授課之權限。原確定判決竟漏未斟酌上開「授課表」，而錯誤認定再審被
    告在八十九年五月十九日經校長授權，有暫停再審原告授課之權限。
  2.依淡江大學八十九年七月二十日（八九）總收字第二九五五號收文摘由紙記載之
    內容，可知承辦人即再審被告已親自標示「本案決行權責人：校長」，即在校長
    未依法批示前（如自再審被告於八十九年七月二十一日上簽呈予校長，至校長八
    十九年八月十七日批示前），無論校長以次，如中心主任等均不得擅專行事，惟
    再審被告卻於八十九年七月二十一日上簽呈給校長，尚未經校長批示，隨即於當
    日逕行通知再審原告停課，顯見再審被告已逾越校長權限，並侵害再審原告之教
    學權益。原確定判決竟漏未斟酌上開收文摘由紙，而錯誤認定再審被告命再審原
    告暫停授課之決定已得校長事前指示與事後追認。
  3.再審原告於本院前審時，即就淡江大學推廣教育中心學生報告舉證陳述為偽造，
    並聲請本院前審傳訊再審被告將該等影印報告正本呈庭核驗筆跡，及說明該等報
    告來源與法定流程，惟本院前審並無回應；再審原告再於九十二年八月八日提出
    「民事聲請鑑定狀」聲請鑑定該等報告文件真偽，於同年月十八日「上訴理由補
    充狀」再次聲請傳訊再審被告，就前呈「聲請鑑定狀」所送資料鑑識相關筆跡，
    惟本院前審仍未回應，且在原確定判決中亦論及該等報告之真偽。然而，原確定
    判決卻逕以之隨簽呈附呈校長，作為處分再審原告教學不力之合法證據。由此可
    見，原確定判決對再審原告所提供之鑑定證據資料，有漏未斟酌之情形。
  4.再審原告於本院前審曾三度聲請傳訊證人即淡江大學校長張紘矩，以證明淡江大
    學八十九年九月二日（八九）校廣字第二三○六號函文說明：「本校為維護學生
    權益，已自七月十六日起更換甲○○老師任教之三個班級」，並無校內作業流程
    。惟原確定判決竟漏未斟酌有待前開證人到庭應訊之證詞作為前開函文說明內容
    真偽之考量，即以之作為校長對再審被告違法命令再審原告停課之事後指示，顯
    有影響於判決之重要證物，漏未斟酌之情形。
  5.原確定判決就再審原告提出之「電話訪談錄音帶」內容漏未斟酌，以致無法揭穿
    再審被告於八十九年七月十八日致函淡江大學英文系林春仲主任，所稱：「由班
    代表經國際電話請求盧主任同意，擬暫請代課老師」等語為無稽謊言，及經其唆
    使於九十二年四月二十四日到庭之證人潘茵茵作證所稱：「換老師時，盧主任正
    好在美國，班代與秘書在學分班櫃檯打電話至美國，請示盧主任，盧主任有口頭
    答應換老師，才有後續換老師」之構陷再審原告之偽證。且再審被告於八十九年
    七月二十一日上校長「簽呈」之「擬文一」以「為平息學生紛爭，更換再審原告
    授課」之藉口，固然不能成立，甚至7.16.淡大所致教育部之覆函不僅為偽造文
    書，且所稱「為維護學生權益更換再審原告」之說，更無立足之地。
  (二)原確定判決有民事訴訟法第四百九十六條第一項第一款「適用法規顯有錯誤」之
    再審事由：
  1.原確定判決認定：「聘任屬於委任性質，委任人與受任人任何一方得隨時終止委
    任契約」、「淡江大學既為委任人自得隨時與上訴人終止委任契約，被上訴人（
    即再審被告）係淡江大學所聘僱人員，其為學校執行該中心課程調整之工作，係
    屬執行職權之行為」，與淡江大學教師聘任待遇服務規章第十五條「教師在聘期
    中發現有不適任者，應經由系（所）教師評審委員會，院教師評審委員會決議，
    再由校教師評審委員會審議」之規定，及淡江大學八十六學年度第四次校教評會
    議紀錄提案五所為決議內容不符，而有適用法規顯有錯誤之情形。
  2.再審被告在八十九年七月二十一日未經三級三審之評議及決議，亦未經校長依法
    批示，擅自命令再審原告停課，自屬侵害再審原告授課之權利，原確定判決竟認
    本件非屬侵權行為，顯與上述規章之規定不符。
三、證據：提出：
　(一)工作職掌表一件；
  (二)淡江大學八十九年七月二十日（八九）總收字第二九五五號收文摘由紙；
  (三)淡江大學推廣教育中心推廣業務組決行層級表；
  (四)淡江大學八十九年三月十七日（八九）總收字第○九四一號收文摘由紙；
  (五)信函一件；
  (六)八十九年十一月二十七日簽呈一件；
  (七)八十九年四月一日陳情書一件；
  (八)八十九年五月一日信函一件；
  (九)課表一件；
  (十)淡江大學選讀學分班外語組Ｂ班班代報告一件；
  (十一)八十九年七月八日信函一件；
  (十二)八十九年七月十二日陳情書一件；
  (十三)連署名單一份；
  (十四)八十九年八月十五日信函一件；
  (十五)淡江大學推廣教育中心學生報告；
  (十六)八十九年七月二十一日暫停授課通知一件；
  (十七)淡江大學八十九年九月二日（八九）校廣字第二三○六號函一件；
  (十八)八十九年七月十八日信函一件；
  (十九)電話訪談錄音帶一卷（已呈本院前審）；
  (二十)淡江大學教師聘任待遇服務規章；
  淡江大學八十六學年度第四次校教評會議紀錄等為證。
乙、再審被告方面：
一、聲明：
  (一)再審原告之訴駁回。
  (二)訴訟費用由再審原告負擔。
二、陳述：
  (一)再審原告在本院前審時即已提出淡江大學八十九年三月十七日（八九）總收字第
    ○九四一號收文摘由紙、淡江大學八十九年七月二十日（八九）總收字第二九五
    五號收文摘由紙、淡江大學八十九年九月二日（八九）校廣字第二三○六號函，
    並經前審斟酌過，與民事訴訟法第四百九十六條第一項及第四百九十七條規定之
    再審事由不符。
  (二)再審原告提起本件再審之訴，所主張之理由均屬重複本院前審之事實，無一符合
    民事訴訟法第四百九十六條第一項各款原因及第四百九十七條之規定，自不應准
    許。
丙、本院依職權調閱臺灣臺北地方法院九十一年度訴字第四○五五號甲○○與乙○○
    間損害賠償事件全卷共二宗。
    理    由
一、再審原告起訴主張：(一)由再審被告給與伊之八十九年七月一日新學期開課之「授
    課表」，可知淡江大學之校長於同年五月十九日雖曾批示：「1.請推廣教育中心
    妥善處理。2.請英文系協助安排熱心師資授課，倘無法提供此類師資，則推廣教
    育中心可自行聘任」，惟淡江大學於八十九年七月一日新學期仍延聘伊繼續授課
    ，上開批示已不再生任何效力。易言之，再審被告並未獲得校長事前之授權，且
    無停止伊授課之權限。原確定判決竟漏未斟酌上開「授課表」，而錯誤認定再審
    被告在八十九年五月十九日經校長授權，有暫停伊授課之權限。(二)依淡江大學八
    十九年七月二十日（八九）總收字第二九五五號收文摘由紙記載之內容，可知承
    辦人即再審被告已親自標示「本案決行權責人：校長」，亦即在校長未依法批示
    前（如自再審被告於八十九年七月二十一日上簽呈予校長，至校長八十九年八月
    十七日批示前），無論校長以次，如中心主任等均不得擅專行事，惟再審被告卻
    於八十九年七月二十一日上簽呈給校長，尚未經校長批示，隨即於當天逕行通知
    伊停課，可見再審被告已逾越校長權限，並侵害伊之教學權益。原確定判決竟漏
    未斟酌上開收文摘由紙，而錯誤認定再審被告命伊暫停授課之決定已得校長事前
    指示與事後追認。(三)伊於本院前審時，即就淡江大學推廣教育中心學生報告舉證
    陳述為偽造，並聲請本院前審傳訊再審被告將該等影印報告正本呈庭核驗筆跡，
    及說明該等報告來源與法定流程，惟本院前審並無回應；伊再於九十二年八月八
    日提出「民事聲請鑑定狀」聲請鑑定該等報告文件真偽，於同年月十八日「上訴
    理由補充狀」再次聲請傳訊再審被告，就前呈「聲請鑑定狀」所送資料鑑識相關
    筆跡，惟本院前審仍未回應，且在原確定判決中亦論及該等報告之真偽。然而，
    原確定判決卻逕以之隨簽呈附呈校長，作為處分伊教學不力之合法證據。由此可
    見，原確定判決對伊所提供之鑑定證據資料，顯有漏未斟酌之情形。(四)伊於本院
    前審曾三度聲請傳訊證人即淡江大學校長張紘矩，以證明淡江大學八十九年九月
    二日（八九）校廣字第二三○六號函文說明：「本校為維護學生權益，已自七月
    十六日起更換甲○○老師任教之三個班級」，並無校內作業流程。原確定判決竟
    漏未斟酌有待前開證人到庭應訊之證詞作為前開函文說明內容真偽之考量，即以
    之作為校長對再審被告違法命令伊停課之事後指示，顯有影響於判決之重要證物
    ，漏未斟酌之情形。(五)原確定判決就伊提出之「電話訪談錄音帶」內容漏未斟酌
    ，以致無法揭穿再審被告於八十九年七月十八日致函淡江大學英文系林春仲主任
    ，所稱：「由班代表經國際電話請求盧主任同意，擬暫請代課老師」等語為無稽
    謊言，及經其唆使於九十二年四月二十四日到庭之證人潘茵茵作證所稱：「換老
    師時，盧主任正好在美國，班代與秘書在學分班櫃檯打電話至美國，請示盧主任
    ，盧主任有口頭答應換老師，才有後續換老師」之構陷伊之偽證。且再審被告於
    八十九年七月二十一日上校長「簽呈」之「擬文一」以「為平息學生紛爭，更換
    伊授課」之藉口，固然不能成立，甚至7.16.淡大所致教育部之覆函不僅為偽造
    文書，且所稱「為維護學生權益更換伊」之說，更無立足之地。(六)原確定判決認
    定「聘任屬於委任性質，委任人與受任人任何一方得隨時終止委任契約」、「淡
    江大學既為委任人自得隨時與上訴人終止委任契約，被上訴人（即再審被告）係
    淡江大學所聘僱人員，其為學校執行該中心課程調整之工作，係屬執行職權之行
    為」，與淡江大學教師聘任待遇服務規章第十五條「教師在聘期中發現有不適任
    者，應經由系（所）教師評審委員會，院教師評審委員會決議，再由校教師評審
    委員會審議」之規定，及淡江大學八十六學年度第四次校教評會議紀錄提案五所
    為決議內容不符，而有適用法規顯有錯誤之情形。(七)再審被告在八十九年七月二
    十一日未經三級三審之評議及決議，亦未經校長依法批示，擅自命令伊停課，自
    屬侵害伊授課之權利，原確定判決竟認本件非屬侵權行為，顯與上述規章之規定
    不符。綜上所述，原確定判決確有民事訴訟法第四百九十六條第一項第一款「適
    用法規顯有錯誤」、第十三款「當事人發現未經斟酌之證物或得使用該證物者」
    ，及第四百九十七條規定之再審事由，爰請求將本院九十二年度上易字第一○九
    號確定判決廢棄，改判如再審聲明云云。
二、再審被告則以：再審原告在本院前審時即已提出淡江大學八十九年三月十七日（
    八九）總收字第○九四一號收文摘由紙、淡江大學八十九年七月二十日（八九）
    總收字第二九五五號收文摘由紙、淡江大學八十九年九月二日（八九）校廣字第
    二三○六號函，且經前審斟酌過。再審原告提起本件再審之訴，所主張之理由均
    屬重複前審之事實，與民事訴訟法第四百九十六條第一項各款之原因及第四百九
    十七條之規定均不符，自不應准許等語，資為抗辯。
三、按民事訴訟法第四百九十六條第十三款所謂當事人發見未經斟酌之證物，或得使
    用該證物，係指在前訴訟程序不知有該證物，現始知之，或雖知有此而不能使用
    ，現始得使用者而言，最高法院三十二年上字第一二四七號判例著有明文。另同
    法第四百九十七條所謂足以影響於判決之重要證物漏未斟酌，係指足以影響判決
    基礎之重要證物，雖在前訴訟程序中業已提出，然未經確定判決加以斟酌者而言
    ，或則忽視當事人聲明證據不予調查，或則就依聲請或依職權調查之證據未為判
    斷，均不失為漏未斟酌，且以該證物足以動搖原確定判決基礎為限，若於判決理
    由項下說明無調查必要，或縱經斟酌亦不足影響判決基礎之意見，即與漏未斟酌
    有間，不得據為本條所定之再審理由。經查：
　(一)再審原告所主張由再審被告予伊之八十九年七月一日新學期授課表，再審原告於
  　前程序九十二年四月二十四日所提出民事上訴理由補充狀中將之列為附件十三之
    證物（本院九十二年度上易字第一○九號卷第八九頁）；再審原告所指淡江大學
    八十九年七月二十日（八九）總收字第二九五五號收文摘由紙，亦於前程序九十
    二年六月五日所提聲請調查證據狀中將之列為附件（同上卷第一四二頁）；又淡
    江大學推廣教育中心學生報告，再審原告亦於前程序九十二年六月五日所提聲請
    調查證據狀中將之列為附件２（同上卷第一四三頁至第一四五頁）；另淡江大學
    八十九年九月二日（八九）校廣字第二三○六號函，亦經再審原告將之列為前揭
    聲請調查證據狀所列之附件５（同上卷第一四九頁）；此外，再審原告所提「電
    話訪談錄音帶」，亦於前程序九十二年八月十八日所提民事上訴理由補充狀附該
    錄音帶，呈由本院前審附卷（外放證物袋），並將其譯文列於狀內（同上卷第三
    三九頁、第三四○頁），而本院原確定判決理由欄內四(三)項內已敘明：「．．．
    亦有上訴人提出之報告書、陳情書在卷（見原審卷第一四頁至第二二頁）．．．
    」；「．．．函請上訴人暫停授課，且其暫停授課之決定，事前亦獲副校長及校
    長指示（．．．淡江大學八十九年九月二日（八九）校廣字第二三○六號函）」
    ，足見再審原告業於本院審理中，已提出前述五項（即再證九、二、十五、十七
    ）證物供本院前程序審酌，本院原確定判決亦審酌其中再證十五、十七部分，並
    採為判決理由之依據，而再審原告所提上開五項證物，即非在前訴訟程序中不知
    有該證物，現始知之，或雖知有此而不能使用者而言，依上開判例意旨，尚非民
    事訴訟法第四百九十六條第一項第十三款之「發見未經斟酌之證物」，亦與同法
    第四百九十七條之「足以影響於判決之重要證物漏未斟酌」本義不符。
　(二)本院原確定判決對於再審原告所提淡江大學推廣教育中心八十九年七月一日新學
  　期授課表、淡江大學八十九年七月二十日（八九）總收字第二九五五號收文摘由
    紙、電話訪談錄音帶，雖未予斟酌，惟查前程序確定判決於理由欄四(三)項中敘明
    ：「．．．換言之，命上訴人（再審原告）暫停授課之決定，若校長始有權決定
    ，則被上訴人（再審被告）之決定已得校長事前指示及事後追認，又聘任屬於委
    任性質，委任人與受任人任何一方得隨時終止委任契約，民法第五百四十九條第
    一項定有明文，淡江大學既為委任人自得隨時與上訴人終止委任契約，被上訴人
    係淡江大學所聘僱人員，其為學校執行該中心課程調整之工作，係屬執行職務之
    行為，是以被上訴人並無故意或過失不法侵害上訴人之權益，或以故意以背於善
    良風俗之方法加損害於上訴人，此外上訴人又無法舉證證明被上訴人有何故意、
    過失，不法侵害上訴人之權益之情事．．．」，則上述授課表、收文摘由紙、電
    話訪談錄音帶，均不足以證明再審被告有故意過失侵害再審原告之權益，縱原確
    定判決加以斟酌，亦不足以動搖原確定判決之基礎，核與民事訴訟法第四百九十
    七條之規定不符，揆諸首揭說明，再審原告自不得據為民事訴訟法第四百九十七
    條之再審事由。
四、次按民事訴訟法第四百九十六條第一項第一款所謂適用法規顯有錯誤，係指確定
    判決就事實審法院所確定之事實，而為法律上之判斷，有適用法規顯有錯誤之情
    形，其內容固應包括消極的不適用法規及積極適用法規錯誤兩種情形在內，惟事
    實審法院認定事實錯誤、調查證據欠周或判決理由不備之問題，當事人雖得於判
    決確定前，據為提起上訴之理由，究與適用法規顯有錯誤之情形有間，不得據以
    提起再審之訴（最高法院八十年台再字第六四號判決參照）。查再審原告主張原
    確定判決消極不適用「淡江大學教師聘任待遇服務規章第十五條」及「淡江大學
    八十六年度第四次校教評會議紀錄，認再審被告未侵害再審原告授課權益云云。
    惟民事訴訟第四百九十六條第一項第一款所謂適用法規顯有錯誤，應以確定判決
    違背法規或現存判例解釋者為限，再審原告所提「淡江大學教師聘任待遇服務規
    章」及「淡江大學八十六年度第四次校教評會議紀錄」，乃財團法人所定之規約
    及會議紀錄，核與法規、判例、解釋不同，縱原確定判決消極不予適用，亦非適
    用法規顯有錯誤。再者，再審原告於本院前程序審理中，並未舉出上開規章、紀
    錄為證，原確定判決即無從加以審酌，縱本院前程序因而認定事實有誤，亦核與
    適用法規顯有錯誤有間，依上開說明，再審原告執此為再審事由，提起再審之訴
    ，殊非有理。
五、綜上所述，本件再審原告主張原確定判決，有民事訴訟法第四百九十六條第一項
    第一款、第十三款、第四百九十七條之再審事由，均不可採，其再審之訴為無理
    由，應予駁回。
據上論結，本件再審之訴為無理由，依民事訴訟法第七十八條，判決如主文。
中　　　華　　　民　　　國　　九十三　　年　　　四　　　月　　 十三 　　日
                              民事第十七庭
　　                              審判長法  官　黃　騰　耀
                                        法  官  楊　絮　雲
                                        法  官　許　文　章
正本係照原本作成。
不得上訴。
中　　　華　　　民　　　國　　九十三　　年　　　四　　　月　　 十四 　　日
　　　　　　　　　　　　　　　　　　　　書記官　陳　明　俐
